【裁判字號】    92,訴,43
【裁判日期】    920530
【裁判案由】    違反槍砲彈藥刀械管制條例等
【裁判全文】
臺灣宜蘭地方法院刑事判決                            九十二年度訴字第四三號
    公  訴  人  臺灣宜蘭地方法院檢察署檢察官
    被      告  甲○○
    指定辯護人  本院公設辯護人  乙○○
右列被告因違反槍砲彈藥刀械管制條例等案件，經檢察官提起公訴（九十一年度偵字
第三０二０號），本院判決如左：
    主  文
甲○○以加害生命、身體之事，恐嚇他人，致生危害於安全，處有期徒刑貳月，如易
科罰金，以參佰元折算壹日。扣案之土造長槍壹枝（槍枝管枝編號0000000000）沒收
。
其餘被訴製造獵槍部分無罪。
    事  實
壹、有罪部分：
一、甲○○因於民國七十年間出現被害妄想症就醫治療，八十九年間復罹患重度憂鬱
    合併酒精濫用，持續於財團人天主教靈醫會羅東聖母醫院（以下稱聖母醫院），
    治療期間仍時有大量喝酒及施用毒品行為，導致間歇出現被害妄想，聽幻覺等症
    狀，九十一年十一月八日下午，其復前往某小吃店獨飲米酒及維士比各三瓶，酒
    後因上開病症而有精神耗弱之情形，為精神耗弱之人，同日下午五時三十分許，
    其駕駛車號Ｌ二─七六三一號自用小客車沿省道台七線由梨山往宜蘭方向行駛，
    途經該省道九十六公里處，適在宜蘭縣福壽山種植蔬菜之丁○○駕駛車號Ｔ九─
    八三一八號自小貨車載其妻丙○○同向自後駛來，因見甲○○行車速度緩慢，乃
    按喇叭示意超車，然甲○○置之不理並故將車輛偏中線行駛，雙方車輛同向行駛
    約五公里至上坡路段時，丁○○見甲○○車速放慢隨即自後超車，詎因此惹甲○○不快，加速自後超越丁○○所駕車輛，並將車打橫擋於路中，並下車質問隨後
    駕車駛至之吳松次為何超車，丁○○見狀即與丙○○下車對甲○○表示只是超車
    細故不要這樣，詎甲○○聽後竟自其前揭車內取出自製土造獵槍一枝，先以槍口
    對準丙○○，再朝天開一槍，以此方式恐嚇加害丁○○及丙○○生命、身體，致
    丁○○、丙○○心生恐懼，隨即向宜蘭縣警察局三星分局三星派出所報案，而於
    同日下午六時三十分許，為警在宜蘭縣大同鄉松羅村松羅南巷七一號其住處查獲
    ，並扣得上開獵槍一枝。
二、案經宜蘭縣警察局三星分局報告台灣宜蘭地方法院檢察署檢察官偵查起訴。
    理  由
一、右揭事實，業據被告坦承不諱，核與告訴人丁○○、丙○○指訴情節相符，並有
    土造獵槍一枝扣案可佐，被告犯行洵堪認定。
二、核被告所為，係犯刑法第三百零五條之恐嚇罪。被告以以一行為恐嚇告訴人丁○○、丙○○，為想像競合犯，應從一重處斷。又被告前於七十年間出現被害妄想
    症就醫治療，八十九年間復罹患重度憂鬱合併酒精濫用，持續於聖母醫院精神科
    治療，惟治療期間時有大量喝酒及施用毒品行為，導致間歇性出現被害妄想，聽
    幻覺等症狀，臨床診斷為妄想症、酒精濫用併酒精中毒、重度憂鬱症、安非他命
    濫用及邊緣性智能不足，犯案時又呈現酒醉狀態，已達於精神耗弱之狀態，有聖
    母醫院精神鑑定報告書一紙在卷可查，足認被告於本件犯罪行為當時之精神狀態
    ，對外界事務之知覺、理會、判斷作用及自由決定意思之能力，已較普通人之平
    均程度顯然減退，其為精神耗弱之人至明，爰依刑法第十九條第二項之規定減輕
    其刑。爰審酌被告之生活狀況、智識程度，犯罪之動機、目的、手段、及當時為
    精神耗弱狀態及犯罪後坦承犯行之態度等一切情狀，量處如主文所示之刑。扣案
    之土造長槍為違禁物，爰依刑法第三十八條第一項第一款之規定沒收之。
貳、無罪部分：
一、公訴意旨另以：被告為泰雅族山地原住民，竟於九十一年間某日在宜蘭縣大同鄉
    松羅村松羅南巷七十一號其住處內，製造具有殺傷力之獵槍一枝，因認被告涉有
    違槍砲彈藥刀械管制條例第八條第一項未經許可製造獵槍之罪嫌等等。
二、訊據被告坦承於九十一年七、八月間，在其前揭住處旁之茶葉工廠內，製造上開
    獵槍之事實不諱，惟堅決否認有右揭犯行，辯稱該獵槍係獵捕山豬使用等語，指
    定辯護人並以被告係泰雅族山地原住民，於宜蘭縣大同鄉山區工作，常遇見山豬
    等動物，方製造獵槍狩獵，被告法律知識不足，不了解相關法律規定致疏於申請
    而未取得執照，然該獵槍係專供捕獵維生之具，屬供作生活工具之用，被告所為
    雖係犯槍砲彈藥刀械管制條例第八條第一項之罪，惟依同條例第二十條第一項之
    規定僅處以新台幣二萬元以下之罰鍰，並不適用有關刑罰之規定等語置辯。經查
    ，扣案之上開槍枝經送內政部警政署刑事警察局鑑定結果，認係由土造木質槍身
    加裝擊發而成之土造長槍，機械性能良好，可供發射彈丸使用，認具殺傷力等情
    ，有該局九十一年十二月二日刑鑑字第０九一０三一一七四一號槍彈鑑定書在卷
    可稽，惟被告係泰雅族山地原住民，有戶籍謄本在卷可查，參諸被告係住宜蘭縣
    大同鄉松羅村山區乙情，被告辯稱該獵槍係供生活工具之用等語，應堪採信。從
    而依九十年十一月十四日修正公布之同條例第二十條第一項之規定：「原住民未
    經許可，製造、運輸或持有自製之獵槍：：供作生活工具之用者，處新臺幣二萬
    元以下罰鍰，本條例有關刑罰之規定，不適用之。」，被告之行為應屬不罰。
據上論斷，應依刑事訴訟法第二百九十九條第一項前段、第三百零一條第一項，刑法
第三百零五條、第十九條第二項、第五十五條、第四十一條第一項、第三十八條第一
項第一款，罰金罰鍰提高標準條例第一條前段、第二條，判決如主文。
本案經檢察官郝中興到庭執行職務
中    華    民    國      九十二      年      五      月    三十      日
                                  臺灣宜蘭地方法院刑事第二庭
                                          法  官  林  楨  森
右正本證明與原本無異。
如不服本判決，應於判決送達後十日內向本院提出上訴狀( 應附繕本 )。
                                          書記官  廖  文  章
中    華    民    國      九十二      年      五      月    三十      日


司法院資訊處製作；財團法人民間司法改革基金會備份。
